【裁判字號】    97,易,1307
【裁判日期】    971006
【裁判案由】    詐欺
【裁判全文】
臺灣彰化地方法院刑事判決              97年度易字第1307號
公  訴  人  臺灣彰化地方法院檢察署檢察官
被      告  丙○○
上列被告因詐欺案件，經檢察官提起公訴（97年度偵字第5615號
），本院判決如下：
    主    文
丙○○幫助意圖為自己不法之所有，以詐術使人將本人之物交付
，處有期徒刑陸月，如易科罰金，以新臺幣壹仟元折算壹日。
    犯 罪 事 實
一、丙○○因缺錢花用，雖可預見金融機構帳戶係個人理財之重
    要工具，且關係個人財產、信用之表徵，如提供予他人使用
    ，有供作財產犯罪用途之可能，而他人取得非本人之存摺帳
    戶等資料之目的在於收取贓款及掩飾犯行不易遭人追查，對
    於提供帳戶雖無引發他人萌生犯意之確信，但仍以縱若有人
    持以犯罪亦無違反其本意之幫助詐欺犯意，竟於民國96年12
    月1 日起至97年2 月25日間某不詳時間內，在臺灣地區某不
    詳處所，將其前所申請第一商業銀行和美分行帳號00000000
    000 號帳戶（下簡稱系爭帳戶）之存摺、提款卡及密碼，交
    予姓名年籍不詳之成年人，容任他人使用上開帳戶，遂行財
    產犯罪。嗣該不詳之成年人取得帳戶後，即基於意圖為自己
    不法所有之犯意，分別於下述時、地，為詐欺犯行：
  (一)於97年2 月26日，撥打電話予甲○○，佯稱販賣物品，致甲○○不疑有詐而陷於錯誤，依指示於同日晚上11時許，在高
    雄縣大樹鄉義守大學郵局自動櫃員機匯款新臺幣（下同）4,
    123 元，至前揭系爭帳戶。
  (二)於97年2 月26日晚上9 時30分許，撥打電話予乙○○，佯稱
    其於網路購物所選擇之付款方式有誤，需至郵局變更，致乙○○不疑有詐而陷於錯誤，依指示於當晚10時20分許，在高
    雄縣鳳山市○○路11號鳳松郵局，以自動櫃員機匯款29,989
    元，至前揭系爭帳戶。
  (三)於97年2 月26日，撥打電話予丁○○，佯稱丁○○所使用之
    土地銀行帳號遭誤設約定轉帳成分期付款，致丁○○不疑有
    詐而陷於錯誤，依指示於當晚10時5 分，在臺北縣五股鄉○○路超商旁自動櫃員機，匯款26,571元，至前揭系爭帳戶。
    嗣因甲○○、乙○○、丁○○事後察覺有異，始報警查知上
    情。
二、案經彰化縣警察局和美分局報告臺灣彰化地方法院檢察署檢
    察官偵查起訴。
    理  由
壹、證據能力部分：
    按被告以外之人於審判外之陳述，雖不符刑事訴訟法第 159
    條之1 至第159 條之4 之規定，而經當事人於審判程序同意
    作為證據，法院審酌該言詞陳述或書面陳述作成時之情況，
    認為適當者，亦得為證據。當事人、代理人或辯護人於法院
    調查證據時，知有第159 條第1 項不得為證據之情形，而未
    於言詞辯論終結前聲明異議者，視為有前項之同意，刑事訴
    訟法第159 條之5 定有明文。查本案全部卷證，公訴人及被
    告丙○○均不爭執其證據能力，本院復衡以該等供述證據作
    成時之情況，應為適當，是可認後述所引用證據之證據能力
    均無疑義，合先敘明。
貳、論罪科刑部分：
一、訊據被告固坦承前揭帳戶係伊開戶使用，且曾有證人甲○○
    、乙○○及丁○○於前揭時間分別轉帳4,123 元、29,989元
    及26,571元至其前開帳戶等情不諱，惟矢口否認有何幫助詐
    欺取財犯行，辯稱：前開帳戶之存摺、提款卡均因置放在機
    車置物箱內遭竊，而伊有將提款卡密碼抄寫在小紙條上，與
    提款卡置放一起，伊未曾將上開帳戶提供幫助他人用以詐欺
    犯罪使用云云。
二、經查：
  (一)系爭帳戶係由被告所申請開設乙節，為被告所自承，復有第
    一商業銀行存摺存款客戶資料查詢單1 紙在卷可稽（見偵卷
    第15頁），此情應堪認定。又證人甲○○、乙○○及丁○○
    確有在前揭時間，遭不詳之成年人以上開詐騙方式行騙，因
    此陷於錯誤，分別匯款至被告上開系爭帳戶等情，亦據證人
    即被害人甲○○、乙○○及丁○○於警詢時分別證述遭詐騙
    時間、方式，及匯款時、地及金額等情綦詳（詳見偵卷第16
    頁至第17頁、第24頁、第34頁至第35頁），且有自動櫃員機
    收據2 紙、存摺內頁1 紙、第一商業銀行和美分行97年6 月
    23日一和美字第84號函檢附之交易往來明細查詢1 份在卷可
    稽（見偵卷第18頁、第37頁、第28頁、第51頁至第55頁），
    上開事實應堪認定。
  (二)被告雖辯稱伊之上揭系爭帳戶，業已於不詳時地在機車置物
    箱內遭竊云云。惟查：存摺為關係個人理財之重要工具，一
    般人皆會妥善保管，而被告於當時係26歲之成年人，復有相
    當之社會歷練，焉有可能於存摺遺失後，完全置之不理，是
    被告辯稱該存摺業已遺失云云，顯與常情不合。又被告雖辯
    稱伊係因怕忘記密碼，才將提款卡密碼記載於紙條上云云，
    惟被告於本院審理時復自承：伊提款卡之密碼即係伊生日等
    語，蓋被告係一心智正常之成年人，復係使用一般人不會印
    象錯誤、模糊之生日作為提款卡密碼，焉有可能因害怕遺忘
    而需特別將提款卡密碼記載於紙條之必要；況被告於本院審
    理時亦陳稱伊機車置物箱並無遭破壞痕跡，足認被告辯稱伊
    系爭帳戶之存摺、提款卡及密碼，係因一併置放於機車置物
    箱內遭竊等情，係屬臨訟卸責之詞，不足採信。且目前社會
    上一般人防詐之意識高漲，欲為詐騙之人必使出相當方法，
    始能有所得，是以行騙之人絕不可能將其好不容易才詐得之
    金錢，存入自己無法確實掌控之帳戶內，否則將無法確保該
    帳戶名義人不會在受騙者匯入款項後，突然將該帳戶掛失凍
    結或變更印鑑、密碼，致使行騙之人無法從該帳戶內領出詐
    騙金額，甚至由帳戶名義人將帳戶內之款項提領一空。是以
    詐欺集團或行騙之人欲以他人帳戶供作款項出入之帳戶，必
    會先徵得帳戶所有人之同意，並確知金融卡密碼後，才有使
    用之可能。
  (三)按今日一般人至郵局或銀行開設帳戶並非難事，如非供犯罪
    之非法使用，衡情自無置自己名義帳戶不用，而取得他人帳
    戶使用之必要。且金融存款帳戶事關存戶個人財產權益之保
    障，其與存戶印鑑章結合，具高度專有性，除非本人或與本
    人親密關係者，難認有何理由可自由流通使用該存摺，一般
    人皆有妥為保管防阻他人任意使用之認識，縱因特殊情況偶
    有交付他人使用之需，亦必然深入瞭解用途後再行提供以使
    用，方符常情。而該等專有物品如落入不明人士手中，極易
    被利用為與財產有關之犯罪工具，此又係具備一般生活智識
    者皆能體察之常識；參以邇來詐欺人士使用他人存摺作為指
    示被害人匯款工具之犯罪類型層出不窮，並廣經媒體披載，
    凡對社會動態尚非全然不予關注者均能知曉。在本件中，被
    告於提供上開帳戶予他人使用時，已係成年人，足認其心智
    成熟，亦具一般智識程度及社會經驗，對於上開各情，自有
    認識，竟仍將自己前開帳戶之存摺、提款卡及密碼提供予姓
    名年籍不詳之成年人，且該成年人果據以為犯詐欺取財罪之
    出入帳戶使用，足見被告主觀上顯具有縱使姓名年籍不詳之
    成年人於取得該帳戶之存摺後，自行或提供詐騙人士持以作
    為詐欺取財之用，亦不違背其本意之不確定故意至明。
  (四)綜上所述，被告前開所辯，顯係卸責之詞，不足採信。本案
    事證已臻明確，被告犯行應堪認定，應予依法論科。
三、按刑法上之幫助犯，係指以幫助之意思，對於正犯資以助力
    ，而未參與實施犯罪之行為者而言（最高法院49年臺上字第
    77號判例參照）；是以，如未參與實施犯罪構成要件之行為
    ，且係出於幫助之意思提供助力，即屬幫助犯，而非共同正
    犯。查被告單純提供前揭系爭帳戶之存摺、提款卡及密碼，
    予他人詐欺犯罪使用，並不等同於向被害人施以欺罔之詐術
    行為，且亦無證據證明被告參與詐欺取財犯行之構成要件行
    為，顯係基於幫助他人詐欺財物之犯意而為之，且其所為提
    供帳戶之存摺、提款卡及密碼予他人之行為，係屬詐欺取財
    罪構成要件以外之行為，其既以幫助他人犯罪之意思而參與
    犯罪構成要件以外之行為，核其所為，係犯刑法第30條第 1
    項、刑法第339 條第1 項之詐欺取財罪之幫助犯。被告以提
    供帳戶之一行為幫助正犯犯3 次詐欺取財罪，而同時觸犯 3
    次幫助詐欺取財罪名，為想像競合犯，應依刑法第55條之規
    定，從一情節較重者處斷。被告幫助他人犯罪，應依刑法第
    30條第2 項規定，按正犯之刑減輕之。爰審酌被告素行尚佳
    ，此有臺灣高等法院被告前案紀錄表存卷可參，其擅自提供
    帳戶供他人非法使用，使犯罪難以查緝，等同助長犯罪，行
    為殊屬不當，且犯後圖卸，尚難認有悔意，並考量其智識程
    度、生活狀況、犯罪之動機、目的、手段、被害人所生之損
    害、被告實際所得利益等一切情狀，核情量處如主文所示之
    刑，並諭知易科罰金之折算標準，以示懲儆。
據上論斷，應依刑事訴訟法第299條第1項前段，刑法第30條第1
項、第2項、第339條第1項、第55條、第41條第1項前段，刑法施
行法第1條之1第1項、第2項前段，判決如主文。
本案經檢察官王元郁到庭執行職務。
中    華    民    國    97    年    10    月    6     日
                  刑事第八庭    審判長法  官  簡婉倫
                                      法  官  唐中興
                                      法  官  陳銘壎
以上正本證明與原本無異。
如不服本判決，應於判決送達後10日內，向本院提出上訴書狀，
上訴書狀應「敘述具體上訴理由」，並按他造當事人之人數附繕
本。「切勿逕送上級法院」。
告訴人或被害人對於判決如有不服具備理由請求檢察官上訴者，
其上訴期間之計算係以檢察官收受判決正本之日期為準。
中    華    民    國    97    年    10    月    6     日
                                      書記官  林盛輝
附錄本案判決論罪科刑法條全文：
中華民國刑法第339條
意圖為自己或第3 人不法之所有，以詐術使人將本人或第3 人之
物交付者，處5 年以下有期徒刑、拘役或科或併科1,000 元以下
罰金。
以前項方法得財產上不法之利益或使第3人得之者，亦同。
前2項之未遂犯罰之。


司法院資訊處製作；財團法人民間司法改革基金會備份。
